【裁判字號】    97,交聲更一,23
【裁判日期】    970714
【裁判案由】    聲明異議
【裁判全文】
臺灣高雄地方法院交通事件裁定      97年度交聲更一字第23號
原處分機關  高雄市政府交通局
異  議  人  甲○○原名李培滋.
即受處分人
上列異議人因違反道路交通管理處罰條例案件，對於高雄市政府
交通局民國96年11月6 日所為之裁決（高市交裁字第裁32-B0000
0000號），聲明異議，本院以96年度交聲字第1165號裁定後，經
臺灣高等法院高雄分院撤銷原裁定發回更審，本院裁定如下：
    主  文
異議駁回。
    理  由
一、原處分意旨略以：異議人即受處分人甲○○（原名李培滋）
    ，於民國90年10月3 日21時25分許，在高雄市○○路，因未
    領有駕駛執照駕車及行經有燈光號誌管制之交叉路口闖紅燈
    ，而經警以異議人違反道路交通管理處罰條例第21條第1 項
    第1 款、第53條第1 項規定，當場攔停舉發，後於96年11月
    6 日經高雄市政府交通局裁處異議人罰鍰新臺幣（下同）14
    ,100元等語。
二、聲明異議意旨略以：本件舉發時至裁決時已經過6 年餘，超
    過行政執行時效，應不得再處罰異議人，爰依法提出異議云
    云。
三、經查：
  (一)本件異議人於90年10月3 日21時25分許，騎乘車牌號碼XOC-
    985 號重型機車，在高雄縣鳥松鄉○○路與天民路口，因有
    「未領有駕駛執照駕車」及「駕車行經有燈光號誌管制之交
    岔路口闖紅燈」之違規事由，經警攔停掣單舉發，嗣經高雄
    市政府交通局於96年11月6 日以高市交裁字第裁32-B000000
    00號違反道路交通管理事件裁決書裁處罰鍰14,100元等事實
    ，為異議人所不否認，且有前開裁決書及高雄市政府警察局
    90年10月3 日高市警刑字第B00000000 號舉發違反道路交通
    管理事件通知單各1 紙在卷可稽，是本件異議人於上開時、
    地確有「未領有駕駛執照駕車」及「駕車行經有燈光號誌管
    制之交岔路口闖紅燈」之違規行為，要屬無疑。
  (二)按因違反道路交通管理處罰條例之行為經警開立違規舉發單
    ，該違規舉發單僅屬交通主管機關據以裁罰之依據，並非交
    通主管機關所為之終局性裁罰處分，而行為人因交通違規遭
    開立違規舉發單後，迄至移送交通主管機關裁罰之期間，道
    路交通管理處罰條例並未設有時效之規定。次按道路交通管
    理處罰條例所定罰鍰之裁罰，係屬行政罰法中所稱行政罰之
    性質，則其時效即應適用於94年2 月5 日制訂公布、於95年
    2 月5 日生效施行之行政罰法相關規定。而行政罰法第27條
    第1 項、第2 項固分別規定：「行政罰之裁處權，因3 年期
    間之經過而消滅」、「前項期間，自違反行政法上義務之行
    為終了時起算。但行為之結果發生在後者，自該結果發生時
    起算」，然同法第45條第1 項、第2 項就處理過渡時期之裁
    罰時效問題，已規定：「本法施行前違反行政法上義務之行
    為應受處罰而未經裁處，於本法施行後裁處者，除第15條、
    第16條、第18條第2 項、第20條及第22條規定外，均適用之
    」、「前項行政罰之裁處權時效，自本法施行之日起算」，
    是上開行政罰法第45條第2 項既係同法第27條第2 項之特別
    規定，則於該法施行前違反行政法上義務之行為應受處罰而
    未經裁處者，裁處權時效應自該法施行之日即95年2 月5 日
    起算3 年。準此，本件異議人於90年10月3 日違反前開道路
    交通管理處罰條例規定而應受處罰，為行政罰法施行前之違
    規行為，其於95年2 月5 日行政罰法生效施行前均未經裁處
    ，迄至96年11月6日 始經原處分機關裁決如上，而依行政罰
    法第45條第2 項規定，原處分機關裁處權時效期間應自95年
    2 月5 日起算3 年，應至98年2 月5 日始逾時效，從而，原
    處分機關於96年11 月6日所為本件裁決，顯未逾3 年之法定
    時效期間。
  (三)次按道路交通管理處罰條例第92條第3 項授權訂定之修正前
    違反道路交通管理事件統一裁罰基準及處理細則第44條第1
    項固規定：「違反道路交通管理事件行為人，未依規定自動
    繳納罰鍰或未依規定到案聽候裁決，處罰機關應於舉發違反
    道路交通管理事件通知單送達2 個月內依基準表逕行裁決之
    」。惟公法上裁處權有關時效規定，係實體法上有關人民與
    國家間權利義務之規定，應以法律明文規範之，並非僅由違
    反道路交通管理事件統一裁罰基準及處理細則即可拘束之，
    因此通知單上之裁決期限，應僅為訓示規定或注意規定，並
    無科以行政機關必須一定於該期限內為裁決之效力，亦非有
    關公法上裁罰權之時效起算基準時點之規定。是以，本件原
    處分機關未依上開細則規定於舉發單送達2 個月內依基準表
    逕行裁罰，固有處分遲延或行政管理之缺失，惟裁決處分不
    因之而違法，併予敘明。
  (四)綜上所述，異議人在裁決書上所載時、地確有「未領有駕駛
    執照駕車」及「駕車行經有燈光號誌管制之交岔路口闖紅燈
    」之違規行為，異議人聲明異議主張：本件舉發時至裁決時
    已經過6 年餘，超過行政執行時效，應不得再處罰異議人云
    云，尚非可採。從而，原處分機關以異議人違規事證明確，
    依道路交通管理處罰條例第21條第1 項第1 款、第53條第1
    項等規定，裁處異議人罰鍰14,100元，其認事用法並無違誤
    ，裁罰亦無不當，是本件異議為無理由，應予駁回。
據上論斷，應依道路交通案件處理辦法第19條，裁定如主文。
中    華    民    國    97    年     7    月    14    日
                  交通法庭  法  官  林永村
以上證明與原本無異。
如不服本裁定應於送達後5 日內向本院提出抗告狀。
中    華    民    國    97    年     7    月     14   日
                            書記官  李祥銘


司法院資訊處製作；財團法人民間司法改革基金會備份。
